【裁判字號】    98,交聲,2511
【裁判日期】    980910
【裁判案由】    聲明異議
【裁判全文】
臺灣臺中地方法院交通事件裁定        98年度交聲字第2511號
原處分機關  交通部公路總局臺中區監理所豐原監理站
異  議  人
即受處分人  甲○○
上列異議人因違反道路交通管理處罰條例案件，對於交通部公路
總局臺中區監理所豐原監理站民國98年7月27日所為之處分（豐
監稽違字第裁63-HD0000000號），聲明異議，本院裁定如下：
    主  文
原處分關於吊扣駕駛執照拾貳個月部分撤銷。
    理  由
一、原處分機關略以：異議人即受處分人甲○○（下稱受處分人
    ）於民國98年7 月16日21時1 分許，騎乘車牌號碼KDH-775
    號重型機車，在臺中縣大雅鄉○○路○ 段240 號前，因「
    持普通大貨車駕照駕駛重型機車；酒後駕車經酒測器吐氣
    測試值為0.39毫克」之違規，經臺中縣警察局交通警察隊員
    警當場舉發。原處分機關遂於98年7 月27日以豐監稽違字第
    裁63-HD0000000號裁決書依法裁處罰鍰新臺幣（下同）1680
    0 元，並吊扣汽車駕駛執照12個月，於法並無不合等語。
二、聲明異議意旨略以：受處分人雖持有普通大貨車執照，惟當
    時係騎乘重型機車被攔檢酒測違規，被吊扣普通大貨車駕照
    之裁罰不當，請求撤銷原處分關於吊扣普通大貨車駕照1 年
    部分等語。
三、按汽車駕駛人飲用酒類後其吐氣所含酒精濃度超過每公升0.
    25毫克或血液中酒精濃度超過百分之0.05以上者，不得駕車
    。又汽車駕駛人，駕駛汽車經測試檢定，有酒精濃度超過規
    定標準者，處新臺幣15000 元以上60000 元以下罰鍰，並當
    場移置保管該汽車及吊扣其駕駛執照1 年。道路交通安全規
    則第114 條第2 款及道路交通管理處罰條例第35條第1 項第
    1 款分別定有明文。另按94年12月14日修正前之道路交通管
    理處罰條例第68條固明定：「汽車駕駛人，因違反本條例及
    道路交通安全規則之規定，受吊扣或吊銷駕駛執照處分時，
    吊扣或吊銷其持有各級車類之駕駛執照」，惟此條文業於94
    年12月14日修正為：「汽車駕駛人，因違反本條例及道路交
    通安全規則之規定，受吊銷駕駛執照處分時，吊銷其持有各
    級車類之駕駛執照。」，並自95年3 月1 日施行。此一條文
    修正之原因乃係舊法將違法或違規駕駛人所持有各級車類之
    駕駛執照一併吊扣或吊銷，失之苛酷，影響人民工作及生活
    甚鉅，故依修正後道路交通管理處罰條例第68條之規定，受
    吊扣駕駛執照處分時，不再吊扣其持有各級車類之駕駛執照
    ，僅於受吊銷駕駛執照處分時，始吊銷其持有各級車類之駕
    駛執照，而限縮原條文之適用範圍。是本件受處分人於98年
    7 月16日21時1 分許違規時，上開新修正之道路交通管理處
    罰條例第68條業已生效施行，自應適用修正後之規定，僅能
    吊扣其違法或違規當時所駕駛車輛之駕駛執照，不再吊扣其
    持有各級車類之駕駛執照。
四、經查，本件受處分人考領有大客車普通駕駛執照，其於前揭
    時、地，係駕駛車牌號碼KDH-775 號重型機車，經警檢測其
    酒精濃度超過規定標準之違規事實，為受處分人及原處分機
    關均不爭執，並有汽車駕照基本資料、臺中縣警察局舉發違
    反道路交通管理事件通知單及原處分機關移送書等附卷可稽
    ，堪予認定。依此，本件受處分人既係駕駛重型機車時有前
    開交通違規之情事，揆諸前揭說明，原處分機關依道路交通
    管理處罰條例第35條第1 項規定所為之吊扣駕駛執照處分，
    僅能限於受處分人之機器腳踏車駕駛執照，而不能一概將其
    各級車類之駕駛執照均予吊扣。原處分機關不察，竟吊扣受
    處分人之駕駛執照（即考領之大客車普通駕駛執照），難認
    適法，原處分關於吊扣駕照十二個月部分應予撤銷。惟受處
    分人之輕型機車駕駛執照前於96年8 月15日因酒駕違規事件
    ，業經原處分機關吊銷在案，有吊扣銷歷史情況查詢單附卷
    可稽，已無機器腳踏車駕駛執照可供吊扣，爰不另為吊扣機
    器腳踏車駕駛執照1 年之諭知。至於原處分機關另裁處受處
    分人罰鍰部分，並未據受處分人聲明異議，本院無庸就罰鍰
    部分審酌，附此敘明。
五、據上論斷，應依道路交通管理處罰條例第87條第2 項，道路
    交通案件處理辦法第20條規定，裁定如主文。
中    華    民    國    98    年    9     月    10    日
                      交通法庭  法  官  莊嘉蕙
以上正本證明與原本無異。
如不服本裁定應於送達後五日內向本院提出抗告狀。
                            書記官  陳怡臻
中    華    民    國    98    年    9     月    10    日


司法院資訊處製作；財團法人民間司法改革基金會備份。
